【裁判字號】    92,聲再,104
【裁判日期】    920514
【裁判案由】    過失傷害聲請再審
【裁判全文】
臺灣高等法院臺中分院刑事裁定                    九十二年度聲再字第一四號
    聲  請  人
    即受判決人  甲○○
右列聲請人因過失傷害致重傷案件，對於本院九十一年度交上易字第一五四八號確定
判決（第一審案號：臺灣彰化地方法院九十一年度交易字第三六號）聲請再審，本院
裁定如左：
    主    文
再審之聲請駁回。
    理    由
一、聲請意旨如附件聲請狀所載（如附件）。
二、查有罪判決確定後，因發現確實之新證據，足認受有罪判決之人應受無罪、免訴
    、免刑或輕於原判決所認罪名之判決，為受判決人之利益，得聲請再審，又不得
    上訴於第三審法院之案件，除刑事訴訟法第四百二十條規定外，其經第二審確定
    之有罪判決，如就足生影響於判決之重要證據漏未審酌者，亦得為受判決人之利
    益，聲請再審，刑事訴訟法第四百二十條第一項第六款、第四百二十一條分別定
    有明文，然所謂「發現確實新證據」係指於判決確定前因未經發現不及調查斟酌
    ，至其後始行發現者而言。倘其證據成立在判決確定後或於判決確定前為聲請人
    所明知，或前已經當事人提出或聲請調查之證據，經原法院捨棄不採者，即非該
    條款所謂發現之新證據，用以聲請再審，自非法之所許，且所稱之確實新證據，
    亦係指該項證據之本體在客觀上可認為真實，不須經調查，即足以動搖原判決，
    使受判決人受有利之裁判者而言，如果證據不足以動搖確定判決認定之事實，即
    與確實證據之意義不符，自不能據為再審之理由（參考最高法院八十四年度台抗
    字第一四五號、八十五年度台抗字第三四一號、九十二年度台抗字第一二六號裁
    判意旨），又依刑事訴訟法第四百二十一條規定，以重要證據漏未審酌為由而聲
    請再審，須於判決送達後二十日內為之，同法第四百二十四條定有明文。
三、經查本院九十一年度交上易字第一五四八號案件判決書係於九十一年十二月二十
    六日送達聲請人，有送達回證可參，聲請人遲至九十二年四月二十一日始提起本
    件再審聲請，關於依刑事訴訟法第四百二十一條之聲請部分已超逾二十日之法定
    期間，又聲請人所提出之錄音帶於係於九十二年四月四日錄得，亦有聲請狀記載
    足稽，並非本院九十一年度交上易字第一五四八號案件九十一年十二月十日判決
    前業已存在之事證，再者錄音中與聲請人對談者是否真係被害人葉文徽之妻，談
    話內容是否符合真實，該人所述田裏種玉米一語，是否表示田裏之玉米確係告訴
    人所種，或僅向聲請人表示田地現種植之作物係玉米，此均非在證據本體上不須
    經調查即可認為真實，而可動搖原判決者，聲請人稱告訴人是否已達受重傷害程
    度，應由刑事庭送鑑定云云，然查本院九十一年度交上易字第一五四八號案件審
    理時，已於九十一年九月十七日發函彰化秀傳醫院鑑定告訴人精神狀態，鑑定結
    果為「心理測驗：葉員目前的基本日常生活自理工作上，吃飯、穿衣與大小便等
    可自理，但無法處理沐浴等個人衛生習慣；在溝通功能方面，其語言的理解及表
    達能力部份受損，常會以不知道來回答吾人之詢問，其言談內容明顯地有言談脫
    軌 (tangential speech)的現象，判斷應為腦外傷之後遺症。其對時間與地點的
    定向能力有受損，短期與即刻之記憶力亦有中度以上的損傷；計算能力也難以完
    全勝任。在抽象思考、判斷等較複雜的心理運作能力則有較嚴重的受損，因此葉
    員無法了解一千元與一百元之意義，也無法了解契約的意義，也不知如何妥善處
    理自身的財物（如問他給他一百萬的財產該如何處理，葉員無法回答）；另外，
    其亦不完全明瞭借貸之權利義務關係。其在簡式智能狀態測驗的得分為分，証
    諸於葉員過去的能力，顯示他已有中度程度以上之退化，判斷葉員為中度痴呆症
    的患者，且有器質性腦傷引發之精神病理現象。精神狀態檢查：葉員於接受鑑定
    當時，意識尚清晰，表情變化少，其語言功能上有脫軌言談與答非所問之情形，
    至於抽象思考、記憶力、計算能力、病識感等方面均有相當程度的障礙。精神科
    的診斷為『由頭部外傷併多發性顱內出血所致的痴呆狀態並合併有器質性精神病
    態』。葉員之痴呆程度至少已達於中度痴呆的嚴重程度，其判斷事理能力已有失
    常的情形，應無法處理自身財務。鑑定結果：葉員為台灣省籍四十六足歲的已婚
    男性，於民國九十年六月二十日因車禍而頭部外傷造成顱內出血後，曾陷入昏迷
    的狀態，經保守內科治療與復健治療後，其意識狀態、智能、知覺等認知功能在
    近幾個月來已有進步，但仍殘存有明顯認知功能缺損的狀態，目前其在簡氏智能
    狀態測驗的得分為分，依其過去的能力而言，葉員的心智狀態至少已達於中度
    之痴呆情形。此外，葉員在頭部外傷後，呈現明顯地腦外傷後遺症，有不適切情
    感、怪異行為、妄想、人格改變、易怒暴躁等器質性精神疾病之精神病理表現。
    目前其雖於家中由家人照顧，但生活起居仍無法完全自理，亦無獨立生活的能力
    。依病史、彰化基督教醫院診斷書與本次鑑定的結果顯示，葉員目前的認知功能
    在判斷力、抽象思考能力、記憶力、與計算能力上等均出現有相當程度的障礙而
    且呈現有器質性精神病之表徵，精神科的診斷為『由頭部外傷併多發性顱內出血
    所致的痴呆狀態並合併器質性精神病態』，且程度上至少已達於中度痴呆的程度
    。而以葉員目前的心智狀況，其對於外界事務的反應受限於精神病理的關係，對
    於一般的對答與溝通表現尚難以應付良好，對於較複雜的問題詢問則當然更窮於
    應付，其腦傷之受遺症均再再地明顯影響其明暸與處理事務之能力，而從其言談
    中亦發現其缺乏合理性之思考以做為決策之能力。因此研判葉員的精神狀態應至
    少已達於精神耗弱，建議應由監護人代理之，並由家人提供持續的照顧」，有秀
    傳醫院九十一明秀醫字第九一一二九九號函精神鑑定報告書可參，是告訴人確因
    本件車禍受有腦傷而成為精神耗弱人並無疑義，本件並無何確實之新證據足認聲
    請人應受無罪或輕於原判決所認罪名之判決。綜上所述，本件再審聲請，一部程
    序違背規定，一部無理由，再審聲請應予駁回。
五、據上論斷，應依刑事訴訟法第四百三十三條、第四百三十四條第一項，裁定如主
    文。
中      華      民      國      九十二   年       五      月    十四    日
                                  臺灣高等法院臺中分院刑事第五庭
                                        審判長法  官  袁  從  楨
                                              法  官  胡  森  田
                                              法  官  姚  勳  昌
右正本證明與原本無異。
不得抗告。
                                              書記官  洪  麗  華
中      華      民      國      九十二   年       五      月     十五   日
                                                                        Ｉ


司法院資訊處製作；財團法人民間司法改革基金會備份。
